臺北高等行政法院判決
                                       99年度簡字第637號
原      告　東南汽車客運股份有限公司
代　表　人　黃仕旻
被      告　臺北市政府
代　表　人　郝龍斌（市長）
上列當事人間勞動基準法事件，原告不服行政院勞工委員會中華
民國99年7 月5 日勞訴字第0990009705號訴願決定，提起行政訴
訟，本院判決如下：
    主  文
原告之訴駁回。
訴訟費用由原告負擔。
　　事實及理由
一、程序事項：按行政訴訟法第229 條規定「（第1 項）下列各
    款行政訴訟事件，適用本章所定之簡易程序：……二因不服
    行政機關所為新臺幣40萬元以下罰鍰而涉訟者。……」本件
    原告因被告依違反勞動基準法法第27條規定，處罰鍰新台幣
    （下同）20,500元而涉訟，應適用簡易程序。本院並依同法
    第233 條第1 項規定，不經言詞辯論，逕行裁判。
二、事實概要：原告為適用勞動基準法之行業，經勞工（司機）
    陳情遭原告無故扣除工資，經被告台北市政府勞工局勞動檢
    查處於99年1 月25日派員實施勞動條件檢查，結果發現原告
    未經勞工同意，擅自扣勞工薪資作為車損賠償費用，乃以勞
    動基準法第27條規定，以99年2 月5 日府勞二字第09932592
    100 號函限令原告應於99年2 月12日前給付積欠渠等之工資
    。惟原告屆期仍未給付，被告機關遂以99年3 月2 日府勞二
    字第09930908000 號裁處書（即原處分），依勞動基準法第
    79條第1 項第2 款規定，處原告罰鍰20,500元，原告不服提
    起訴願，經訴願決定駁回，遂提起本件行政訴訟。
三、本件原告主張：
  (一)被告以原告未經所雇用司機王傳孝及陳翰生同意，分別於98
    年12月扣抵王傳孝薪資17,000元、於98年10月扣抵陳翰生薪
    資3,500 元作為車輛損壞賠償費用，違反限期給付工資之命
    令，依勞動基準法第27條、第79條第1 項第2 款規定，以原
    處分裁處罰鍰20,500元。惟原告係依王傳孝及陳翰生於勞動
    契約書確認車損，須負賠償責任並願由公司薪資款項抵銷而
    為扣款。說明如下：王傳孝任職司機期間於98年12月12日，
    在台北市○○區○○○路本公司停車場，駕駛原告所屬000-
    00營大客車駛出停車場時疏於注意，碰撞第三人鍾志隆所有
    之0000-00車，二車受損如下：1.原告所屬000-00車右後葉
    子板及保桿損壞。2.第三人所有0000-00左前葉子板及左大
    燈前保桿損壞。王傳孝於上開肇事車損後未盡賠償責任，原
    告於99年1 月10日先行賠償上開第三人鍾志隆0000-00車之
    車損14,000元。另司機陳翰生則於98年11月4 日駕駛原告所
    屬000-00營業大客車，在台北市萬芳站停車場內因駕駛疏忽
    而損壞後保桿，其回復原狀費用3,500 元，未盡其賠償責任
    。
  (二)本件經王傳孝及陳翰生於勞動契約書簽名，均確認車損須負
    賠償責任並願由公司薪資款項抵銷。
  (三)檢陳上開事實理由，足徵原告依民法第334 條規定抵銷，自
    王傳孝98年12月份薪資抵銷14,000元，自陳翰生98年10月份
    薪資抵銷3,500 元，洵屬依法有據等語。並聲明求為判決撤
    銷訴願決定及原處分。
四、被告則以：
  (一)按工資係勞工因工作而獲得之報酬，亦為其維持經濟生活主
    要憑藉，故為保障勞工生活，勞動基準法第22條第2 項規定
    ，勞工之工資應全額直接給付勞工。又雇主積欠工資，勞工
    如須循民事訴訟程序要求給付，曠日廢時，緩不濟急，生活
    迫切所需，將嚴重影響勞工生活，勞動基準法第27條乃明定
    勞工行政主管機關得限期令雇主給付勞工工資，而其目的即
    在要求雇主應適時給付工資，以維持勞工生計，故雇主若違
    反主管機關所為限期給付工資命令者，即應受罰；另勞動基
    準法第26條規定雇主不得預扣工資作為違約金或賠償費用，
    而所謂預扣，係指損害尚未發生，資方不得扣留一定數額之
    工資，作為日後發生不測之損害求償保障而言；縱損害已發
    生，亦須資方就其所受損害與損害金額為勞工所不爭執，始
    得由資方以勞工之工資相抵。
  (二)本件稽之被告所屬機關勞工局勞動檢查處99年1 月25日之勞
    動條件檢查會談紀錄，原告公司之主任陳（按：吳）鉑華針
    對該處之檢查結果：該公司違反勞動基準法第22條第2 項規
    定乙項，於意見欄內勾選「無意見」，並依當日談話紀錄可
    知，原告將車損金額逕自勞工王傳孝及陳翰生等2 人之薪資
    中扣除，致有工資未能全額直接給付渠等2 名勞工之情事，
    被告乃以99年2 月5 日府勞二字第09932592100 號函，限令
    原告應於99年2 月12日前給付上開逕予扣除之薪資，該函經
    99年2 月8 日合法送達，原告並未依限給付，被告乃據以處
    罰，揆諸首揭規定，尚無不合。
  (三)至原告主張渠等2 人於勞動契約書均確認車損需負賠償責任
    ，並願由公司薪資款項抵銷，是其援依民法第334 條抵銷權
    ，依法得自渠等薪資中抵銷，並檢附渠等2 人所簽認之勞動
    契約書供參乙節，惟就其所送勞動契約書第5 條第3 項規定
    ，並未清楚明定員工應如何踐行損害賠償責任，且本件損害
    賠償金額係原告自行認定，故尚難遽以認原告與員工間就扣
    減薪資乙節已有約定或協議。又工資係勞工生活最低憑藉，
    因此勞動基準法第26條規定雇主不得預扣工資作為損害賠償
    之用，而預扣之涵義，已說明如前。雖最高法院22年上字第
    1112號判例，就抵銷要件闡明不以就雙方債權明確為要，但
    仍以債之性質適於抵銷為要，況勞動基準法第26條之規定相
    較於民法第334 條而言，應立於特別法與普通法之關係，得
    優先適用。末查，縱原告確因該等2 名員工之行為致受有損
    害，惟倘未經勞工同意或經民事裁判，且未舉證其抵銷之意
    思表示到達該等2 名勞工，自不得主張抵銷。據此，原告於
    接獲原處分機關依勞動基準法第27條規定所送達之限期給付
    函後，即應依法足額給付所逕扣渠等2 人之工資，原告未予
    遵辦，其違規情事洵堪認定等語，資為抗辯。並聲明求為判
    決駁回原告之訴。
五、得心證之理由：
  (一)按勞動基準法第1 條規定：「為規定勞動條件最低標準，保
    障勞工權益，加強勞雇關係，促進社會與經濟發展，特制定
    本法；本法未規定者，適用其他法律之規定。雇主與勞工所
    訂勞動條件，不得低於本法所定之最低標準。」第22條第2
    項規定：「工資應全額直接給付勞工。但法令另有規定或勞
    雇雙方另有約定者，不在此限。」第26條規定：「雇主不得
    預扣勞工工資作為違約金或賠償費用。」第27條規定：「雇
    主不按期給付工資者，主管機關得限期令其給付。」第79條
    第1 項規定：「有左列行為之一者，處2 千元以上2 萬元以
    下罰鍰：…二、違反主管機關依第27條限期給付工資…之命
    令者規定者。…」次按「三、本府處理違反勞動基準法事件
    統一裁罰基準如下表：…違反事項：項次10、雇主違反主管
    機關限期給付工資之命令者（第27條）。法條依據（勞動基
    準法）：第27條、第79條第1 項第2 款。法定罰鍰額度（新
    台幣：元）：處6,000 元以上6 萬元以下罰緩。統一裁罰基
    準：一、逕以處分，無限期改善。二、…未達6,000 元，以
    6,000 元處分之；6 萬元以上，以6 萬元處分之。…」為臺
    北市政府處理違反勞動基準法事件統一裁罰基準第3 點第10
    項所明定，此裁罰基準係被告在法律所定罰鍰金額範圍內，
    所為細節性、技術性規定，未逾越授權範圍及母法意旨，得
    為本件所適用。
  (二)另按前勞工行政中央主管機關內政部75年9 月2 日75台內勞
    字第432567號函：「勞工於工作中故意或過失損壞產品或其
    他物品，其觸犯刑章部分，雇主可訴請司法機關辦理；關於
    民事賠償部分可由雇主與勞工協商決定賠償金額及清償方式
    ，如未能達成協議，其賠償非雇主單方面所能認定者，應循
    司法途徑解決，不得逕自扣發薪資。」行政院勞工委員會82
    年11月16日台82勞動2 字第62018 號函：「…查勞動基準法
    第22條第2 項規定『工資應全額直接給付勞工』，如勞工因
    違約或侵權行為造成雇主損害，在責任歸屬、金額多寡等未
    確定前，其賠償非雇主單方面所能認定而有爭議時，得請求
    當地主管機關協調處理或循司法途徑解決，但不得逕自扣發
    工資。」乃主管機關所為解釋性規定，亦得為本院所適用。
  (三)經查原告為公共汽車客運業並僱用勞工百餘人，為適用勞動
    基準法之行業。被告勞工局勞動檢查處依據原告勞工之檢舉
    ，於99年1 月25日派員實施勞動條件檢查，結果發現原告確
    未經勞工同意，自勞工王傳孝之98年12月份薪水扣17,000元
    及自勞工陳翰生之98年10月份薪水扣3,500 元，作為車損賠
    償費用屬實。稽之原處分卷附被告所屬勞工局勞動檢查處99
    年1 月25日之勞動條件檢查會談紀錄，原告之主任吳鉑華針
    對該處之檢查結果：該公司違反勞動基準法第22條第2 項規
    定乙項，於意見欄內勾選「無意見」，並據當日談話紀錄略
    以，「（問：請問勞工陳翰生是否為貴公司員工？）答：是
    。（問：請問貴公司是否有少給勞工陳翰生98年10月份工資
    ？）答：有，本公司有少給勞工陳翰生98年10月份工資3,50
    0 元【車損金】。（問：請問貴公司為何少給勞工陳翰生98
    年10月份工資3,500 元？）答：本公司發現勞工陳翰生所駕
    駛之車輛000-00後保險桿有破損，故於98年10月份之工資少
    給3,500 元。」、「（問：請問勞工王傳孝是否為貴公司員
    工？）答：是。（問：請問貴公司是否有少給勞工王傳孝98
    年12月份之工資？）答：有，本公司少給勞工王傳孝98年12
    月份之工資17,000元【車損金】。（問：請問貴公司為何少
    給勞工王傳孝98年12月份之工資？）答：勞工王傳孝於98年
    12月12日倒車撞擊停於路邊的車子，造成右後側燈架及後保
    桿損壞，故本公司於98年12月份少給勞工王傳孝17,000元工
    資，以供賠償車損之用。」等語；原告復提供2 份該公司之
    簽呈分別載明，「經查000-00車損係因駕員陳翰生操作、管
    理不當導致之損壞，故其維修所需之工、料費用應由該員負
    責（後保桿拆裝修補2,300 元、烤漆2,000 元，計4,300 元
    ），依車損狀況開立估價單呈請核示，呈核可後轉請財務部
    扣陳翰生薪資。」、「…本案駕員王傳孝事發後未依規定停
    車處理並通報公司或站務，事後遭目擊人舉發並比對受損痕
    跡亦吻合，駕員亦不承認，但維護公司形象及避免因肇事逃
    逸影響公司服務評鑑分數，本案對造之損失亦應由駕員王傳
    孝負責賠付。車損依實際受損狀況估價呈請核示，呈核可後
    會財務部扣王傳孝12月份薪資。」此有經原告主任吳鉑華簽
    認之勞動條件檢查會談紀錄、談話紀錄、原告98年11月4 日
    、12月31日之簽呈及勞工王傳孝98年12月份薪資表中列有車
    損17,000元、陳翰生98年10月份薪資表中列有車損3,500 元
    等資料影本附原處分卷可稽，足徵原告將車損金額逕自勞工
    王傳孝及陳翰生等2 人之薪資中扣除，致有工資未能全額直
    接給付該2 名勞工之情事，被告乃以99年2 月5 日府勞二字
    第09932592100 號函限令原告應於99年2 月12日前給付上開
    扣除之薪資，該函於99年2 月8 日合法送達，亦有有送達證
    書在卷可稽，而原告屆期並未依限給付，從而被告以原處分
    ，依勞動基準法第79條第1 項第2 款及前揭裁罰基準，處原
    告罰鍰20,500元，並無不合。
  (四)原告主張勞工王傳孝及陳翰生均於勞動契約書確認車損需負
    賠償責任，並願由公司薪資款項抵銷，原告依民法第334 條
    關於抵銷之規定，自得以渠等薪資抵銷乙節。惟按勞動基準
    法第22條第2 項所謂「全額」，乃指不能予以折扣給付；蓋
    工資係勞工因工作而獲得之報酬，亦為其維持經濟生活最重
    要之憑藉，故為保障勞工生活，勞動基準法乃明定工資應全
    額、直接並定期給付勞工。至於同條項但書所謂法令另有規
    定，如勞保保費、健保保費、職工福利金、所得稅預扣及法
    院之強制執行；所謂另有約定，限於勞雇雙方均無爭議，且
    勞工同意由其工資中扣取一定金額而言；如勞雇雙方對於約
    定之內容仍有爭執，自非雇主單方面所能認定，應循司法途
    徑解決，不得逕自扣發薪資或逕為抵銷而不全額給付工資，
    否則勞工如動輒須就雇主積欠之工資循民事訴訟程序要求給
    付，勢將嚴重影響勞工生活，此顯與勞動基準法之立法目的
    有違。經查，原告所提勞工契約固記載：「64. 肇事不報公
    司處理或虛報車損原因致影響公司權益者。每次記大過乙次
    並負損害賠償責任。……」、「以上各併科賠款違約賠償及
    損害賠償，甲方（即原告）均得依法主張抵銷加以扣抵，乙
    方（即員工）絕無異議。」惟本件勞工即便應損害賠償責任
    ，但損害賠償金額應由「當地主管機關協調處理或循司法途
    徑解決」，而非由原告自行認定，原告既自行認定之損害賠
    償金額，尚難認原告與員工間就扣減薪資乙節已有約定或協
    議。則原告未經訴訟程序確定所受損害前，逕行主張抵銷，
    而自渠等二人之工資中扣取，顯已違反前揭禁止預扣工資之
    規定，是原告此主張，核不足採。
六、從而，被告以原告未全額直接給付勞工工資，違反勞動基準
    法第22條第2 項之規定，而依同法第79條第1 項第1 款規定
    及裁罰基準，處以罰鍰20,500元，洵無違誤，訴願決定予以
    維持，亦無不合。原告訴請撤銷訴願決定及原處分，為無理
    由，應予駁回。又本件事證，已臻明確，兩造其餘攻擊防禦
    方法，經審酌對於本件判決結果並不生影響，爰不予逐一論
    列，附此敘明。
據上論結，本件原告之訴為無理由，依行政訴訟法第236 條、第
233 條第1 項、第98條第1 項前段，判決如主文。
中　　華　　民　　國　  100 　年    2    月   　15　　日
               臺北高等行政法院第四庭法  官   林  妙  黛
上為正本係照原本作成。
本件以訴訟事件所涉及之法律見解具有原則性者為限，始得於本
判決送達後20日內向本院提出上訴狀並表明上訴理由，如已於本
判決宣示後送達前提起上訴者，應於判決送達後20日內補具上訴
理由（均按他造人數附繕本），且經最高行政法院許可後方得上
訴。
中　　華　　民　　國　  100 　年    2    月   　15　　日
            　　　　　　　　　　　　 書記官　 蔡　逸　萱